臺灣嘉義地方法院刑事判決　　　　　　　　　　　　　　　九十一年度自字第六號
　　自　訴　人　甲○○
　　被　　　告　乙○○
右列被告因詐欺案件，經自訴人提起自訴，本院判決如左：
    主  文
乙○○無罪。
    理  由
一、自訴意旨略以：被告張愛節於民國八十九年十一月一日左右，在嘉義市伊友人處
    向自訴人稱伊信用良好，急需現金軋票，乃持其簽發票號ＣＨ一五二四０四號、
    面額新台幣（下同）三十萬元本票，請自訴人幫忙向他人調現，自訴人不疑有詐
    ，請友人幫忙調現，詎被告於本票調現後，便未再支付利息，均由自訴人代墊利
    息，幸經友人丙○○幫忙償還票款，取回被告所簽本票，發現該本票未填寫發票
    日，便連絡被告補填本票日及催討自訴人墊付之利息，被告先是敷衍拖延，繼而
    置之不理，自訴人始知受騙，被告顯涉有詐欺之犯行云云。
二、按犯罪事實應依證據認定之，無證據不得推定其犯罪事實，刑事訴訟法第一百五
    十四條定有明文，故事實之認定，應憑證據，如未能發現相當證據，或證據不足
    以證明，自不能以推測或擬制之方法，以為裁判基礎。而認定不利於被告之事實
    ，須依積極證據，苟積極證據就被告有罪未達無庸置疑之地步，而不足為不利於
    被告事實之認定時，即應為有利於被告之認定（參照最高法院三十年上字第八一
    六號及四十年臺上字第八六號判例）。又刑法第三百三十九條第一項詐欺罪之成
    立，係以意圖為自己或第三人不法之所有，以詐術使人陷於錯誤，而將本人或第
    三人之物交付為構成要件，所謂以詐術使人交付，必須被詐欺人因其詐術而陷於
    錯誤，若所用方法，不能認為詐術，亦不致使人陷於錯誤，即不構成該罪，最高
    法院四十六年臺上字第二六０號著有判例。
三、本件自訴人認被告係犯詐欺罪嫌，無非以其代被告調現後，被告未支付利息，致
    自訴人須再代墊利息為其論據。訊據被告堅決否認有何詐欺之犯行，辯稱：伊是
    向自訴人借用十五萬元，四分利，自訴人只有給伊十三萬二千元，被告有陸續匯
    款給自訴人，且自訴人除了要伊寫三十萬元本票外，另外又寫了三十萬元的保管
    條，本票是自訴人叫伊不要寫發票日，被告實際上只取得十三萬二千元，卻負擔
    六十萬元之債務等語。經查：
（一）本件被告係向自訴人借用十五萬元，經預扣利息後，自訴人只交付被告十三萬
      二千元之事實，業據被告提出存摺影本一件為證，且為自訴人所肯認，是自訴
      人指稱被告借貸三十萬云云，已與事實有所不符。而對於被告如何施用詐術乙
      節，自訴人於本院審理時雖指稱：「他拿客票叫我幫他調現，後來我要幫他調
      現時別人不要」，然自訴人既自承被告借款時曾交付十五萬七千多元之支票（
      見本院九十一年四月四日訊問筆錄），該支票未經提示等語（見本院九十一年
      四月二十六日審判筆錄），則自訴人既未將該支票提示，即不能證明該支票有
      何不能兌領之情事，縱被告嗣後未能付款，亦不得認被告於借貸時即無清償之
      意，而有施用詐術之行為。
（二）又自訴人雖指稱因被告未支付利息，致其為被告代墊約十五萬元利息云云，惟
      依自訴人所述：「（問：你向何人調錢？）我不知道。」、「（問：利息多高
      ？）一萬元左右，十天左右一萬元，後來都是我幫被告付的。」、「（問：利
      息如何約定？）十天一期，我錢繳給我朋友的朋友，我不知道他的本名。」、
      「（問：你交錢是否有拿收據？）沒有。」、「（問：你自訴狀寫請友人幫忙
      調現是何人？）蘇明珠，住址我不知道。」（見本院九十一年四月四日訊問筆
      錄）、「（問：調現金給你的人是何人？）我不知道，但財物是從我這邊拿。
      」「（問：利息如何算？）我不知道。」（見本院九十一年四月二十六日審判
      筆錄）等語觀之，自訴人對於本件借貸之清償期、利息為何、其代繳之利息究
      係如何計算，又是繳給何人等情，均未能為清楚之敘述，且無收據足資參酌，
      則自訴人竟在不知繳給何人之情況下即一再支付利息，已違常理。況自訴人既
      稱伊只是幫被告調現，當無必要為被告支付利息，自訴人復未舉證證明被告有
      何施用詐術，要求其代墊利息之行為，縱自訴人確有為被告代墊利息之行為，
      亦係其出於己意所為，難認係被告施用詐術所致。
四、綜上所述，本件自訴人並未提出任何積極證據證明被告涉有詐欺犯行，而由卷附
    之其他間接證據，亦無從推得被告確有自訴人所指之詐欺犯行。是本件純屬民事
    糾葛，被告所為與詐欺罪之構成要件不符。此外，本院依職權復查無其他積極證
    據足資證明被告確有自訴人所指之詐欺犯行，本件應屬不能證明被告犯罪，應依
    法為無罪判決之諭知。
五、另查，本件證人丙○○於九十年四月十一日曾以被告於八十九年十二月一十六日
    為其保管現金三十萬，被告將該三十萬元侵占入己為由，向臺灣台中地方法院自
    訴被告侵占，並提出保管條一張為證（案號九十年度自字第二七七號，業經判決
    管轄錯誤確定），此有被告提出之自訴狀繕本及保管條附卷可稽。惟該保管條係
    被告為解決本件債務所簽，此業經自訴人陳述：「（問：何以會有這張保管條？
    ）保管條及本票是我約他們面時，被告簽的」、「（問：既然已經簽了本票何以
    要簽保管條？）我都不知道，是簽給對方的，是蘇小組的朋友的朋友，但後來沒
    有聯絡了」等語甚明（見本院九十一年四月四日訊問筆錄）。又丙○○所提起之
    上開侵占自訴案件，係因其將二十五萬元借予自訴人所致，亦經丙○○到庭證稱
    ：「（問：你拿多少錢出來？）二十五萬元，我有告民事，就是這筆錢，我在台
    中也有告刑事。」、「（問：同一筆錢你們兩人分開告？）錢我拿給自訴人甲○
    ○。」、「（問：錢是否自訴人向你借？）我看自訴人已經被逼得走投無路了，
    所以我幫自訴人甲○○。」、「（問：你借的錢與被告沒有關係？）不是被告向
    我借的。」、「（問：台中的案子是否判決了？）沒有，台中沒有了，把案子移
    到嘉義了。」等語綦詳（見本院九十一年四月四日訊問筆錄）。是丙○○既係將
    二十五萬元借予自訴人週轉，而非委由被告保管，竟另執該保管條，向審判機關
    提起自訴被告涉有侵占之罪嫌，其所為顯涉有誣告罪嫌，應由檢察官另行偵辦，
    併此敘明。
據上論斷，應依刑事訴訟法第三百四十三條、第三百零一條第一項，判決如主文。
中      華      民      國    九十一    年      五      月       十     日
                              台灣嘉義地方法院刑事第二庭
                                  法  官   羅  秀  緞
右正本證明與原本無異。
如不服本判決，應於判決送達後十日內，向本院提出上訴狀。
中      華      民      國    九十一    年      五      月       十     日
                                  書記官   呂  權  芳
